【裁判字號】    97,訴,492
【裁判日期】    980123
【裁判案由】    損害賠償
【裁判全文】
臺灣雲林地方法院民事判決               97年度訴字第492號
原      告  丙○○
            乙○○
            甲○○
兼上二人
訴訟代理人  丁○○
被      告  己○○
                      現於台灣雲林第二監獄
輔  佐  人  戊○○
上列當事人間請求損害賠償事件，本院於民國98年1 月12日言詞
辯論終結，判決如下：
    主  文
被告應給付原告丁○○新台幣陸拾萬元、給付原告丙○○、原告
乙○○及原告甲○○各新臺幣參拾萬元及均自民國97年12月6 日
起至清償日止，按年息百分之5 計算之利息。
原告其餘之訴駁回。
訴訟費用新臺幣貳萬零捌佰元，由被告負擔壹萬肆仟伍佰陸拾元
，餘由原告負擔。
本判決原告勝訴部分於原告丁○○以新臺幣貳拾萬元及其餘原告
各以新臺幣壹拾萬元供擔保後，得假執行。
原告其餘假執行之聲請駁回。
    事 實 及 理 由
一、原告起訴主張：
  (一)被告於民國96年10月12日下午在雲林縣二崙鄉復興村某雜貨
    店飲用保力達及米酒後，已達不能安全駕駛交通工具之程度
    ，竟仍於同日傍晚5 時許駕駛車號GC7-988 號重型機車後掛
    2 輪拖車，自二崙鄉○○路由西往東行駛。被告本應注意車
    前狀況，當日雖是陰天，但日間有自然光線，路面乾燥無缺
    陷、障礙物，視距良好，別無不能注意情事。詎被告於同日
    近6 時許行經復興路2 號前因不勝酒力疏未注意車前右側有
    行人王廖紗，至其車前頭不慎撞及王廖紗，王廖紗倒地後被
    告又未立即煞車仍駕車往前移動，其後掛拖車因而碾壓王廖
    紗致受有頭部外傷、肋骨骨折、腹部挫傷等重創而引發出血
    性休克，經送醫急救仍不治死亡。經路人報案後警方趕至現
    場處理，將被告帶回酒測得知被告呼氣酒精濃度達每公升0.
    829 毫克，後經臺灣雲林地方法院刑事判決有罪確定。本件
    原告已領取強制汽車責任保險金新臺幣（下同）1,500,000
    元，依法平均分配後各得375,000 元，惟原告皆為死者王廖
    紗之子女，時值壯年，本為反哺奉養慈母之際，遭此意外驟
    蒙子欲養而親不在之痛，身心所受悲苦難以言喻，爰依民法
    第184 條第1 項前段、第191 條之2 前段、第192 條第1 項
    、第194 條之侵權行為法律關係請求被告賠償其非財產上損
    害800,000 元暨原告丁○○為死者支出殯葬費之300,000 元
  (二)爰聲明：
  被告應給付原告丙○○、乙○○、甲○○各425,000 元及自
    本訴狀繕本送達之翌日起至清償日止按年息5%計算之利息。
  被告應給付原告丁○○725,000 元及自本訴狀繕本送達之翌
    日起至清償日止按年息5%計算之利息。
  願供擔保聲請准予假執行。
二、被告抗辯則以：
    被告願意賠償，但原告請求金額過高，被告賠不起，除強制
    險150 萬元外，被告願意再賠30萬元，超過的部分，被告無
    法賠償，並聲明：原告之訴駁回。
三、得心證之理由：
  (一)按不法侵害他人致死者，被害人之父、母、子、女及配偶，
    雖非財產上之損害，亦得請求賠償相當之金額；又不法侵害
    他人致死者，對於支出醫療及增加生活上需要之費用或殯葬
    費之人，亦應負損害賠償責任。民法第194 條、第192 條分
    別定有明文。經查：原告主張上開事實，業據其提出本院97
    年度交易字第26號刑事判決為證，並為被告不爭執，自堪信
    為真實。又原告丙○○主張被告應賠償其喪葬費30萬元部分
    亦為被告不爭執，依上開規定，此部分自應准許。又原告主
    張被告應給付每人各80萬元之精神慰撫金部分，則為被告不
    同意，並以前詞為辯。故本件主要審酌的部分僅為原告請求
    每人精神慰撫金80萬元是否合理？查：
  民法第194 條固規定侵權行為人應賠償被害人子女非財產上
    之損害，惟未具體明定其標準。而慰撫金之數額如何始為相
    當，應酌量一切情形定之；法院對於慰撫金之量定，應斟酌
    應賠償義務人，並被害人暨其父、母、子、女及配偶之身分
    、地位及經濟狀況等關係定之，不得僅以被害人與侵權行為
    人之資力為衡量之標準。最高法院屢著66年台上字第2759
    號、76年台上字第1908號判例闡釋在案。
  原告丁○○國中畢業，96年度薪資、獎金所得為540,000 元
    、20, 608 元，名下另有五筆不動產、田賦收入及汽車乙輛
    ，財產總額共計3,875,324 元。原告乙○○亦為國中畢業，
    96年度受有薪資325,000 元，名下三筆不動產、田賦收入及
    個人投資共計5,143,246 元。原告丙○○亦係國中畢業，96
    年度薪資所得為481,200 元，不動產六筆及田賦收入共計
    3,365,459 元，上開原告財產資料有稅務電子閘門資料查詢
    表附卷可稽。另原告甲○○為國中畢業，從事美容工作，月
    入平均約二、三萬元，亦有98年1 月12日言詞辯論筆錄在卷
    可考。而被告為國小畢業，以務農為業，雖有不動產五筆惟
    其中一筆經本院97年度執字第12141 號強制執行拍定在案，
    此亦有稅務財產所得調件明細表及上開執行案件卷宗可參。
  又訴外人王廖紗遭逢意外時值75歲，本為怡養天年並受原告
    等人反哺奉養之際，未料遭此橫禍致原告承子欲養而親不在
    之痛。本院斟酌兩造所受教育程度、身分、社會地位、經濟
    狀況、被告侵害訴外人王廖紗之過失程度，暨原告所受精神
    損害之程度等一切情狀，認以被告應給付原告非財產上損害
    每人以67萬5 千元為相當，逾此範圍之請求，即不應准許。
  (二)次按，保險人依強制汽車責任保險法規定所為之保險給付，
    視為被保險人損害賠償金額之一部分；被保險人受賠償請求
    時，得扣除之，強制汽車責任保險法第32條定有明文。查原
    告業已受領強制汽車責任保險之理賠金1,500,000 元，每人
    分得37萬5 千元，此為兩造所不爭執之事實，經扣除後原告
    每人僅得向原告再行請求30萬元。逾此部分即不得再行請求
    。
四、綜上所述，原告等四人本於侵權行為之法律關係，請求被告
    賠償原告非財產上損害，並無不當。扣除其已受領之強制汽
    車保險金僅得再行請求各30萬元，而原告丁○○部分尚得請
    求其支出之殯葬費300,000 元，並均自訴狀繕本送達之翌日
    即97年12月6 日起至清償日止，按年息百分之5 計算之利息
    。逾此部分之請求，為無理由，應予駁回。
五、原告陳明願供擔保，聲請宣告假執行，經核其勝訴部分，合
    於法律之規定，爰酌定相當之擔保金額宣告之；其餘假執行
    之聲請，因訴之駁回而失所依附，不予准許。
六、本件訴訟費用額本院依職權確定為20,800元，應由被告負擔
    14,560元，餘由原告負擔。
七、訴訟費用負擔之依據：依民事訴訟法第79條，判決如主文。
中    華    民    國    98    年    1     月    23    日
                  民事第一庭    法  官  黃瑞井
以上為正本，係照原本作成。
如對本判決上訴，須於判決送達後廿日內向本院提出上訴狀
中    華    民    國    98    年    1     月    23    日
                                書記官  林美鳳


司法院資訊處製作；財團法人民間司法改革基金會備份。
